【裁判字號】    92,交抗,315
【裁判日期】    920714
【裁判案由】    違反道路交通管理處罰條例
【裁判全文】
臺灣高等法院交通事件裁定                        九十二年度交抗字第三一五號
    抗  告  人  甲○○
    即受處分人
右抗告人因違反道路交通管理處罰條例案件，不服臺灣臺北地方法院，中華民國九十
二年二月二十七日所為裁定（九十二年度交聲字第一二九號），提起抗告，本院裁定
如左：
    主  文
抗告駁回。
    理  由
一、本件原裁定以抗告人即異議人甲○○，於民國九十一年八月七日十六時三十分許
    ，駕駛車號ＲＺ－七二四五號之自用小客車，途經台北縣新店市○○路○段時，
    因駕駛人未繫安全帶，為台北縣警察局交通隊新店分隊（以下稱新店分隊）員警
    林賢義所發現攔停，並以受處分人有違反道路交通管理處罰條例第三十一條第一
    項之行為當場掣單舉發，受處分人簽收員警開立之舉發違反道路交通管理事件通
    知單，並依限自行到案提出申訴，原處分機關函請舉發機關調查結果，仍認受處
    分人有上開違規行為，乃依道路交通管理處罰條例第三十一條第一項之規定裁處
    受處分人罰鍰一千五百元。及本件異議人對右揭時地駕車經過一情並無異詞，惟
    矢口否認有何未繫安全帶駕駛汽車之行為，辯稱略以：當時我駕車至加油站打氣
    ，車子停妥後打開車門，即出現一位警員盤查證件，本人依規定出示，不料警員
    拿了證件即騎車離去，原以為碰上假警察騙走證件，即猛追而去，還好警員在路
    口停下來，舉發單上記載之違規地點「安康路二段加油站旁」，並非事實，而應
    是加油站「內」之打氣管前，加油站內並非公共道路，依規定並不需要繫上安全
    帶，況本人已停妥車子要下車打氣，若不解開安全帶，如何打氣云云。經查：受
    處分人行車途經台北縣新店市○○路○段時未繫安全帶，業據證人即舉發員警林
    賢義於本院調查中結證稱：我當日十四點開始服交通稽查勤務，行經安康路時，
    看到受處分人未繫安全帶駕駛，受處分人的車子是行進中，在安康路二段側邊，
    當時我在受處分人車子的左後方，因為發現受處分人有違規情形，就請他靠右邊
    停並掣單舉發，旁邊剛好有加油站，但舉發時受處分人並沒有在加油站裡面，也
    沒有在打氣筒旁等語（見原審九十二年二月十九日訊問筆錄），衡諸交通警員掣
    單舉發違反道路交通管理處罰條例所列之違規事實，本質上為行政處分，係公務
    員基於職務上權力，依法就特定之具體事件所為具有公法上效果之單方行政行為
    ，基於公務員為公法上行為具有公信力之原則，該行政處分當可被推定為真正。
    雖證人即加油站站長簡貴昌證稱：當天我在加油站內第三個加油島處，看到受處
    分人進來在加油站打氣筒處，隨即警察就騎車過來，拿著受處分人的證件並騎到
    加油站汽車加完油出口處的路邊，我看到的就只有這樣子等語，證人即受處分人
    之配偶高世芳則證稱：當天我先生要打氣，停在加油站的打氣筒旁準備要開門時
    ，警察就騎機車過來，說要看他的證件，他說我先生沒有綁安全帶，我先生就說
    我要下車打氣，警察就說不要講那麼多，你就是沒綁安全帶先把證件拿出來，然
    後警察就拿著證件，騎到加油站另一邊的出口，在寫字，大概在開罰單，我先生
    並沒有追出去，而是發現警察有停下來，所以我先生就先把車子打完氣後，再走
    過去找警察把證件拿回來；警察有說我們在走安康路有一小段沒有繫安全帶，是
    否有這樣的情形，我在照顧小孩也沒有注意到。但他從家裡出發時，我有看到他
    有繫安全帶等語（均見原審上開訊問筆錄），然上開證言均無從證明受處分人駕
    駛前開汽車行駛於台北縣新店市○○路上時，確無警員舉發之未繫安全帶之違規
    事實，且證人高世芳之前開證言顯示警員林賢義在舉發時有告知受處分人其行駛
    安康路時有未繫安全帶之情事，是尚不足認警員林賢義有虛捏違規事實進行取締
    之情事，則執勤警員本其維護交通秩序、安全職責所為之舉發，當受合法、正確
    之推定。受處分人雖以前開情詞為辯，尚難可採。綜上所述，本件受處分人確實
    有駕駛自小客車行駛於道路而未繫安全帶之違規行為。原處分機關依道路交通管
    理處罰條例第三十一條第一項規定裁處罰鍰新台幣一千五百元，核無違誤，本件
    受處分人之異議為無理由，應將其異議駁回。
二、抗告意旨略以裁定書第二頁第十四行林警員在法庭上的證詞述及當時受處分人的
    車子是行進中，而員警是在車子的左後方等，此左後方是員警當天透露的實情，
    想想看兩車均在行進中，三、四十公里的速度，而員警在車子的左後方，如何能
    做出攔檢的動作，員警既無鳴笛、吹哨，亦無超車動作，駕駛人如何能查覺有員
    警攔車檢查，因為員警跟本不在駕駛人的視線範圍內，如果真有攔車情事，員警
    應出現於車子的前方才對，怎麼會在車子的左後方呢？依員警攔車檢查的規定，
    員警應在駕駛人的視線範圍內，依手勢或指揮棒作出停車的指示，始完成動作，
    較有可能會在左後方而攔車成功，應是車子先左轉駛入加油站，左後方的員警再
    尾隨進入盤查等。
三、按汽車行駛於道路上，其汽車駕駛人或前座乘客未繫安全帶者，處汽車駕駛人新
    台幣一千五百元罰鍰，道路交通管理處罰條例第三十一條第一項定有明文。查抗
    告人甲○○於民國九十一年八月七日十六時三十分許，駕駛車號ＲＺ－七二四五
    號之自用小客車，途經台北縣新店市○○路○段時，駕駛人未繫安全帶等之事實
    ，業據證人即舉發之員警林賢義證述明確，抗告人且確有行經前揭之路段，而上
    開違規事實之通知單，亦經抗告人簽收在案，有該舉發違反道路交通管理事件通
    知單在卷可稽，本件既無任何積極證據足資證明該員警有捏造事實濫行舉發之情
    事，則執勤員警本其維護交通秩序安全職責所為之依法舉發，自應受到合法正確
    之推定，抗告人違規之事實明確，雖抗告人以想想看兩車均在行進中，三、四十
    公里的速度，而員警在車子的左後方，如何能做出攔檢的動作，員警既無鳴笛、
    吹哨，亦無超車動作，駕駛人如何能查覺有員警攔車檢查，因為員警跟本不在駕
    駛人的視線範圍內，如果真有攔車情事，員警應出現於車子的前方才對，怎麼會
    在車子的左後方呢？依員警攔車檢查的規定，員警應在駕駛人的視線範圍內，依
    手勢或指揮棒作出停車的指示，始完成動作，較有可能會在左後方而攔車成功等
    為抗告，惟查警員林賢義於前揭路段發現抗告人駕駛汽車未繫安全帶而為取締之
    行為，依證人高世芳於原審所述，警員係騎機車，則警員為顧及交通及本身執勤
    之安全，於不影響交通安全時，始攔停或於抗告人停車時再取締，此乃執勤之技
    巧，尚難以警員未馬上攔停，即認其執勤有所不當或抗告人未違規，本件抗告人
    違規之事實明確，原裁定認原處分機關援引前開規定對抗告人裁處罰鍰新台幣一
    千五百元，核無違誤，而駁回抗告人於原審之異議，揆諸前揭之規定，尚無不當
    ，抗告人之抗告為無理由，應予駁回。
四、依道路交通管理處罰條例第八十九條，道路交通案件處理辦法第二十六條，刑事
    訴訟法第四百十二條裁定如主文。
中      華      民      國    九十二    年      七      月    十四    日
                              臺灣高等法院交通法庭
                                  審判長法  官  陳  正  雄
                                        法  官  許  錦  印
                                        法  官  許  宗  和
右正本證明與原本無異。
不得再抗告。
                                        書記官  廖  艷  莉
中      華      民      國    九十二    年      七      月    十六    日


司法院資訊處製作；財團法人民間司法改革基金會備份。
